【裁判字號】    99,訴,211
【裁判日期】    990202
【裁判案由】    違反槍砲彈藥刀械管制條例等
【裁判全文】
臺灣臺中地方法院刑事判決               99年度訴字第211號
公  訴  人  臺灣臺中地方法院檢察署檢察官
被      告  甲○○
上列被告因違反槍砲彈藥刀械管制條例等案件，經檢察官提起公
訴（98年度偵字第23181 號），被告於準備程序中就被訴事實為
有罪之陳述，經受命法官聽取當事人之意見後，由本院合議庭裁
定由受命法官獨任以簡式審判程序審理，判決如下：
    主  文
甲○○竊盜，累犯，處有期徒刑參月，如易科罰金，以新台幣壹
仟元折算壹日；又未經許可，持有子彈，處有期徒刑參月，併科
罰金新臺幣壹萬元，有期徒刑部分如易科罰金及罰金部分如易服
勞役，均以新臺幣壹仟元折算壹日，扣案具殺傷力之子彈貳顆沒
收。應執行有期徒刑肆月，併科罰金新台幣壹萬元，有期徒刑部
分如易科罰金及罰金部分如易服勞役，均以新台幣壹仟元折算壹
日，扣案具殺傷力之子彈貳顆沒收。
    事  實
一、甲○○前因違反毒品危害防制條例、竊盜等案件，經本院分
    別判處有期徒刑9 月、3 月、5 月、7 月確定，嗣經本院以
    96年度聲減字第5621號裁定分別減刑為有期徒刑4 月又15日
    、1 月又15日、2 月又15日、3 月又15日確定，並就上揭有
    期徒刑4 月又15日、1 月又15日之部分定應執行刑為有期徒
    刑5 月又15日，及就上揭有期徒刑2 月又15日、3 月又15日
    之部分定應執行刑為有期徒刑5 月又15日確定後，刑期自民
    國94年9 月29日起算，於96年2 月8 日縮短刑期假釋出監，
    並交付保護管束，保護管束期間原應於96年6 月14日期滿，
    惟復於96年6 月8 日遭撤銷上開保護管束，餘殘刑有期徒刑
    4 月6 日，原應入獄服刑，惟其上開刑度嗣因符合中華民國
    九十六年罪犯減刑條例規定，予以減輕原刑度二分之一，而
    於96年7 月16日執行完畢，竟仍不知悔改。甲○○意圖為自
    己不法之所有，於98年9 月10日上午8 時許，在臺中市○○
    路某處之住宅內，趁該住宅大門未鎖，即以逕行開門進入之
    方式，入內竊取裝有新台幣（下同）1 百餘元及具殺傷力之
    非制式子彈3 顆（其中1 顆業經採樣鑑定試射用罄）、不具
    殺傷力之子彈2 顆等物之零錢包1 只，甲○○於竊盜上開物
    品得手後，除將現金花用殆盡外，其明知未經許可，不得非
    法持有子彈，竟將上開具殺傷力之非制式子彈3 顆以其上開
    竊得之零錢包裝放後，放置在其隨身攜帶之側背包內，自斯
    時起即未經許可非法持有上開具殺傷力之非制式子彈3 顆，
    迄於98年9 月16日下午4 時30分許，在臺中縣豐原市○○○
    路180 號前，為警發現其形跡可疑而對之盤查，經甲○○在
    有偵查權限之公務員發覺其犯罪前，主動向承辦警員厲復祥
    、侯宗文自首其有於如開時地竊盜他人財物及持有子彈之行
    為，自首其犯罪，且主動取出上開具殺傷力之非制式子彈供
    警方偵查，並於事後接受裁判，因而偵悉上情。
二、案經臺中縣警察局豐原分局報請臺灣臺中地方法院檢察署檢
    察官偵查起訴。
    理  由
一、按被告以外之人於審判外之言詞或書面陳述，除法律有規定
    者外，不得作為證據。前項規定，於法院以簡式審判程式或
    簡易判決處刑者，不適用之，刑事訴訟法第159 條定有明文
    。查本案被告甲○○違反槍砲彈藥刀械管制條例等案件，經
    檢察官提起公訴，被告於準備程序中就被訴事實為有罪之陳
    述，經法官告知簡式審判程序之旨，並聽取公訴人、被告之
    意見後，合議庭裁定由受命法官獨任進行簡式審判程序，且
    無刑事訴訟法第159 條第1 項規定之適用，合先敘明。
二、本院認定被告有罪之證據如下：
  (一)被告於警詢、偵訊及本院審理中之自白。
  (二)卷附警員職務報告書、臺中縣警察局豐原分局頂街派出所扣
    押筆錄暨扣押物品目錄表、扣案子彈照片、內政部警政署刑
    事警察局98年10月19日刑鑑字第0980137035號鑑驗書等證據
    ，及扣案具殺傷力之非制式子彈3 顆（其中1 顆業經採樣鑑
    定試射用罄）可佐。
  (三)綜上卷證調查結果，互核相符，由是足認被告所為任意性自
    白，核與事實相符，洵堪採信。是本案事證明確，被告犯行
    均堪認定，應予依法論科。
三、按未經許可持有子彈，其持有之繼續，為行為之繼續，亦即
    一經持有槍枝，罪已成立，但其完結須繼續至持有行為終了
    時為止。查本案被告自98年9 月10日上午8 時許竊得上開具
    有殺傷力之非制式子彈3 顆後，即予繼續持有至98年9 月16
    日下午4 時30分許為警查獲時止，故核被告所為，係犯刑法
    第320 條第1 項之竊盜罪及槍砲彈藥刀械管制條例第12條第
    4 項之未經許可非法持有子彈罪。被告以一行為同時持有具
    殺傷力之非制式子彈3 顆，係侵害同一法益之單純一罪，應
    論以未經許可持有子彈罪1 罪。又被告前曾受上揭事實欄「
    一」所載罪刑宣告及刑之執行完畢情形，有臺灣高等法院被
    告前案紀錄表1 紙在卷可稽，其於徒刑執行完畢後，5 年內
    故意再犯本案2 件犯罪，均係涉犯有期徒刑以上之罪，各為
    累犯，爰依刑法第47條第1 項規定，各加重其刑。另被告在
    有偵查權限之人知悉犯罪人之前，主動向承辦員警厲復祥、
    侯宗文自首其涉犯上開竊盜罪及非法持有子彈之行為，且主
    動取出其所持有具殺傷力之非制式子彈供警方偵查等情，此
    經被告陳明在卷，並有警員職務報告書1 份在卷可佐，核與
    被告就此部分之陳述相符，則其所為，自屬符合槍砲彈藥刀
    械管制條例第18條第1 項前段規定自首之特別規定要件（最
    高法院92年度台上字第422 號判決參照），就其所犯非法持
    有子彈罪之部分，自應依槍砲彈藥刀械管制條例第18條第1
    項前段之規定，減輕其刑，及就其所犯竊盜罪之部分，應依
    刑法第62條前段之規定，減輕其刑。至被告所犯上開2 罪間
    ，犯罪個別，行為互殊，顯係基於個別犯意為之，應予分論
    併罰。爰審酌被告犯罪之目的、動機、手段、被告之素行、
    品行、智識程度為高職畢業、犯罪所生損害尚輕及其犯罪後
    坦認犯行，犯後態度尚佳等一切情狀，量處如主文所示之刑
    ，並定其應執行之刑，以示懲儆。
四、扣案具殺傷力之非制式子彈2 顆，均係違禁物，不問屬於犯
    罪行為人與否，均應依刑法第38條第1 項第1 款之規定，諭
    知沒收。至於扣案且經採樣試射後認為具殺傷力之非制式子
    彈1 顆，已因送鑑試射失其子彈之結構及性能，堪認業已耗
    損，已無殺傷力至明，非屬違禁物，核無沒收之必要。至扣
    案且經採樣試射後認為不具殺傷力之非制式子彈2 顆，並非
    違禁物，本院認為不應併予宣告沒收，均附此敘明。
五、另本件被告行為後，刑法第41條第1 、3 、8 項業於98年12
    月15日修正其文字、第7 項刪除「裁判」2 字，同時增訂同
    條文第9 、10項之規定後，經總統於98年12月30日公布生效
    後施行。而按行為後法律有變更者，適用行為時之法律，但
    行為後之法律有利於行為人者，適用最有利於行為人之法律
    ，刑法第2 條第1 項定有明文，係採從舊從輕之原則。而所
    謂法律有變更，係指足以影響行為之可罰性範圍及其法律效
    果之法律修正而言，易科罰金、易服勞役之折算標準及其期
    限涉及裁量權之行使，屬於科刑規範事項，其折算標準於裁
    判時並應於主文內諭知，與一般純屬執行之程序有別，是如
    新舊法對易科罰金、易服勞役之折算標準及期限各有不同時
    ，應依前揭規定，比較適用最有利於行為人之法律，有最高
    法院96年度臺非字第58號、第234 號判決可資參照，惟有關
    易服社會勞動折算標準為6 小時折算1 日，期限為最長1 年
    ，修正後刑法第41條第2 項、第3 項、第5 項已定有明文，
    其標準係屬固定，並不涉及法院裁量權之行使，非屬科刑規
    範事項變更，而本件又無修正後刑法第41條第9 、10款之情
    形，至上開修正後刑法第41條第1 、3 、7 、8 項則屬文字
    之修正刪改，均不生新舊法比較之問題，故本件無刑法第2
    條法律變更規定之適用。又依刑事訴訟法第479 條第2 項規
    定，可知該易服社會勞動乃係屬執行檢察官之權限，是本件
    自無須再於主文中另諭知易服社會勞動之折算標準，附此敘
    明。
據上論斷，應依刑事訴訟法第273 條之1 第1 項、第299 條第1
項前段，槍砲彈藥刀械管制條例第12條第4 項、第18條第1 項前
段，刑法第11條前段、第320 條第1 項、第47條第1 項、第62條
前段、第51條第5 款、第41條第1 項前段、第42條第3 項前段、
第38條第1 項第1 款，判決如主文。
本案經檢察官黃元亨到庭執行職務。
中    華    民    國    99    年    2     月    2     日
                  刑事第十八庭   法  官  胡芷瑜
以上正本證明與原本無異。
如不服本判決，應於收受送達後10日內向本院提出上訴書狀，並
應敘述具體理由；其未敘述上訴理由者，應於上訴期間屆滿後20
日內向本院補提理由書（均須按他造當事人之人數附繕本）「切
勿逕送上級法院」。
                                 書記官  沈慧玲
中    華    民    國    99    年    2     月    2     日
附錄論罪科刑法條全文：
刑法第320條（普通竊盜罪、竊佔罪）
意圖為自己或第三人不法之所有，而竊取他人之動產者，為竊盜
罪，處5 年以下有期徒刑、拘役或5 百元以下罰金。
意圖為自己或第三人不法之利益，而竊佔他人之不動產者，依前
項之規定處斷。
前二項之未遂犯罰之。
槍砲彈藥刀械管制條例第12條
未經許可，製造、販賣或運輸子彈者，處 1 年以上 7 年以下有
期徒刑，併科新台幣 500 萬元以下罰金。
未經許可，轉讓、出租或出借子彈者，處 6 月以上 5 年以下有
期徒刑，併科新台幣 300 萬元以下罰金。
意圖供自己或他人犯罪之用，而犯前二項之罪者，處 3 年以上
10 年以下有期徒刑，併科新台幣 700 萬元以下罰金。
未經許可，持有、寄藏或意圖販賣而陳列子彈者，處 5 年以下
有期徒刑，併科新台幣 300 萬元以下罰金。
第 1 項至第 3 項之未遂犯罰之。

司法院資訊處製作；財團法人民間司法改革基金會備份。
